最高法院刑事判決　　　　　　　　　 111年度台上字第3789號
上　訴　人　陳祥生
 
 
選任辯護人　王聖傑律師
上列上訴人因違反毒品危害防制條例等罪案件，不服臺灣高等法
院臺中分院中華民國111年5月10日第二審判決（111 年度上訴字
第503號，起訴案號：臺灣臺中地方檢察署110年度偵字第4261、
7898號），提起上訴，本院判決如下：
    主  文
上訴駁回。
    理  由
一、按刑事訴訟法第377 條規定，上訴於第三審法院，非以判決
    違背法令為理由，不得為之。是提起第三審上訴，應以原判
    決違背法令為理由，係屬法定要件，且必須依據卷內訴訟資
    料為具體之指摘，並足據以辨認原判決已具備違背法令之形
    式者，始屬相當。本件第一審認定，上訴人陳祥生有如第一
    審判決犯罪事實欄一之（一）所載，共同販賣第三級毒品愷
    他命既遂犯行，及犯罪事實欄一之（二）所載，共同販賣愷
    他命未遂犯行，因而論上訴人以販賣第三級毒品既、未遂各
    1罪，分別量處有期徒刑3年8月、1年10月，並諭知相關沒收
    之判決。上訴人僅就第一審判決關於量刑部分提起第二審上
    訴，經原審審理後，維持第一審上開量刑結果，而駁回上訴
    人在第二審之上訴，已詳述其憑以認定之量刑依據及理由，
    核其所為之論斷，俱有卷存證據資料可資覆按，從形式上觀
    察，原判決尚無足以影響其判決結果之違背法令情形存在。
二、上訴意旨略以：伊就本案犯行自始坦承不諱，犯後態度良好
    。伊販賣之毒品僅次數2 次（一次既遂、一次未遂），每次
    僅1 包，係購毒者自願購買，並未產生毒品擴散之危害，相
    對一般中、大盤之販毒者，伊之惡性及犯罪情狀顯屬輕微，
    量刑上亦應有所區別。而販賣三級毒品罪之最輕刑度為7 年
    以上有期徒刑，縱有未遂及自白減刑規定之適用，最低刑度
    仍有l年9月，尤其就販賣既遂部分，最低刑度達3年6月，仍
    有情輕法重之憾，原審未適用刑法第59條規定酌減其刑，無
    從與中大盤販毒者之惡行有所區隔，對伊實屬過苛，適用法
    則尚有違誤等語。
三、惟刑法第59條關於犯罪之情狀顯可憫恕，認科以最低度刑，
    仍嫌過重者，得酌量減輕其刑之規定，乃法院得依個案情節
    自由裁量之事項。又此所謂法定最低度刑，固包括法定最低
    本刑；惟遇有其他法定減輕之事由者，則應係指適用其他法
    定減輕事由減輕其刑後之最低度刑而言。而刑之量定，同屬
    法院得依職權自由裁量之事項，如於量刑時，已以行為人之
    責任為基礎，並斟酌刑法第57條各款所列一切情狀，在法定
    刑度之內予以裁量，又未濫用其職權，所量之刑亦無違公平
    、比例、罪刑相當及不利益變更禁止原則者，亦不得遽指為
    違法。原判決已說明：雖上訴人販賣毒品情節與大量販賣毒
    品者有別，惟其無畏嚴刑峻罰，為牟己利而恣意販賣毒品，
    造成毒害擴散氾濫，危及國民健康及社會治安，情節非輕，
    對照其於適用相關減刑規定後可得量處之刑罰範圍，應無過
    苛之嫌，並無情輕法重，堪以憫恕之情，自無刑法第59條酌
    減其刑規定之適用。並就第一審量刑時，已以上訴人之責任
    為基礎，審酌刑法第57條各款所列情狀，就其所犯販賣第三
    級毒品既、未遂罪，分別量處有期徒刑3年8月、1 年10月，
    其刑之量定並未逾越公平正義精神，客觀上亦無裁量權濫用
    情形，故應予維持之理由（見原判決第4至6頁），核無違誤
    。上訴意旨並非依據卷內資料具體指摘原判決究有如何違背
    法令之情形，仍執陳詞，對原審量刑職權之適法行使任意指
    摘，顯不足據以辨認原判決已具備違背法令之形式。揆之首
    揭規定，其上訴為違背法律上之程式，應予駁回。
據上論結，應依刑事訴訟法第395條前段，判決如主文。
中    華    民    國   111    年    8     月    11    日
                  刑事第四庭審判長法  官  林  立  華  
                                  法  官  謝  靜  恒  
                                  法  官  林  瑞  斌  
                                  法  官  李  麗  珠  
                                  法  官  王  敏  慧  
本件正本證明與原本無異
                                  書記官
中    華    民    國   111    年    8     月    15    日